【裁判字號】    99,交聲,1608
【裁判日期】    990412
【裁判案由】    聲明異議
【裁判全文】
臺灣臺中地方法院交通事件裁定        99年度交聲字第1608號
原處分機關  交通部公路總局臺中區監理所
異  議  人
即受處分人  甲○○
上列異議人即受處分人因違反道路交通管理處罰條例案件，不服
交通部公路總局臺中區監理所中華民國99年3 月24日中監違字第
裁60-GF0000000號裁決書所為之處分，聲明異議，本院裁定如下
：
    主  文
原處分關於吊扣汽車駕駛執照壹個月部分撤銷。
甲○○汽車駕駛人駕駛汽車肇事，無人受傷或死亡而未依規定處
置，吊扣小型車普通駕駛執照壹個月。
    理  由
一、原處分意旨略以：異議人即受處分人甲○○（下稱受處分人
    ）於民國99年3 月8 日21時30分許，駕駛車牌號碼M6-1593
    號自用一般小貨車，行經臺中市○○路與景賢八路口處，因
    「肇事無人受傷未依規定處置而逃逸」之違規，經臺中市警
    察局第五分局交通分隊員警掣單舉發，原處分機關遂依道路
    交通管理處罰條例第62條第1 項規定，於99年3 月24日以中
    監違字第裁60-GF0000000號裁決書，裁處受處分人罰鍰新臺
    幣（下同）3 千元（已繳納），吊扣駕駛執照1 個月。而有
    關吊扣汽車駕駛執照部分，依道路交通安全規則第53條規定
    ，雖就駕駛執照區分為小型車、大貨車、大客車、聯結車、
    輕型機車及重型機車駕駛執照等，並於小型車以上駕駛執照
    再區分普通及職業部分，惟此係為我國車輛分類所為之區分
    ，各類駕駛執照應考資格雖有一同之經歷需求，但其考驗及
    格，獲准駕車行駛道路之權利則為一致。違反道路交通管理
    處罰條例相關規定，致須接受吊扣或吊銷駕駛執照處分者，
    意謂其違規行為對道路交通秩序之維持及道路交通安全已生
    較大之影響，故吊扣其持有之駕駛執照，以限制其繼續駕駛
    之權利，係屬駕駛行為之限制，非因其駕駛執照種類不同而
    有異。次依道路交通安全規則第61條規定：「汽車駕駛人取
    得高一級車類之駕駛資格者，應換發駕駛執照，並准其駕駛
    較低級車類之車輛，其規定如下：…已領有大貨車駕駛執照
    者，得駕駛小型車、輕型機器腳踏車。」，基於一人一照之
    原則，其換發較高一級車類駕駛執照後，因其具備較低等級
    車類駕駛執照資格，故規定准其駕駛較低等級車輛，是其有
    違規行為時，自應以其領有之駕駛執照為吊扣處分等語。
二、受處分人異議意旨略以：伊係駕駛自用一般小貨車違規，若
    吊扣大貨車普通駕駛執照，將對其生計造成甚大影響，故請
    求准予僅吊扣自用小貨車駕駛執照等語。
三、按汽車駕駛人駕駛汽車肇事，無人受傷或死亡而未依規定處
    置者，處新臺幣1 千元以上3 千元以下罰鍰；逃逸者，並吊
    扣其駕駛執照1 個月至3 個月，道路交通管理處罰條例第62
    條第1 項定有明文。次按道路交通管理處罰條例第68條業於
    94年12月14日修正，並自95年3 月1 日施行，修正前之道路
    交通管理處罰條例第68條規定：「汽車駕駛人，因違反本條
    例及道路交通安全規則之規定，受吊扣或吊銷駕駛執照處分
    時，吊扣或吊銷其持有各級車類之駕駛執照」，其立法意旨
    在於違規行為對道路交通秩序之維持及道路交通安全已生較
    大之影響，故規定吊扣或吊銷其持有各級車類之駕駛執照，
    以限制其繼續駕車行駛道路之權利，其係屬駕駛行為之限制
    ，並不因所持駕駛執照種類不同而有所差異。而修正後之道
    路交通管理處罰條例第68條規定：「汽車駕駛人，因違反本
    條例及道路交通安全規則之規定，受吊銷駕駛執照處分時，
    吊銷其持有各級車類之駕駛執照」，其立法理由略以：「原
    條文將違法或違規駕駛人所持有各級車類之駕駛執照一併吊
    扣或吊銷，失之過酷，影響人民工作及生活甚鉅，爰修正之
    」等語。故依修正後道路交通管理處罰條例第68條之規定觀
    之，受吊扣駕駛執照處分者，不再吊扣其持有各級車類之駕
    駛執照，僅於受吊銷駕駛執照處分時，始吊銷其持有各級車
    類之駕駛執照，而限縮修正前條文之適用範圍，即受吊扣駕
    駛執照處分者，不在本條規定適用之列。是依上開規定，受
    吊銷駕駛執照處分者，仍維持吊銷其持有各級車類之駕駛執
    照，至於受吊扣駕駛執照處分者，則僅吊扣其違法或違規當
    時所駕駛車輛之駕駛執照，不再吊扣其持有各級車類之駕駛
    執照，其理甚明（臺灣高等法院臺中分院96年度交抗字第13
    6 號、第684 號裁定意旨參照）。
四、查受處分人於99年3 月8 日21時30分許，駕駛車牌號碼M6-1
    593 號自用一般小貨車，行經臺中市○○路與景賢八路口處
    ，因「肇事無人受傷未依規定處置而逃逸」之違規，經臺中
    市警察局第五分局交通分隊員警掣單舉發等事實，為受處分
    人所不爭執，並有臺中市警察局中市警交字第GF0000000 號
    舉發違反道路交通管理事件通知單在卷可稽，其上開違規行
    為，堪以認定。惟受處分人上開違規行為係發生於99年3 月
    8 日，自應適用修正後之道路交通管理處罰條例第68條規定
    ，而修正後道路交通管理處罰條例第68條之規定，既將「吊
    扣」等字刪除，依上開說明，受處分人受吊扣駕駛執照處分
    時，自不得再吊扣其持有各級車類之駕駛執照，故原處分機
    關於作成吊扣駕駛執照處分時，應就行為人所應吊扣之駕駛
    執照種類予以限定，始符合依法行政原則。受處分人為本件
    違規行為時，係駕駛自用一般小客車，此有上開舉發違反道
    路交通管理事件通知單附卷可憑，揆諸前開說明，其依法應
    受之處分為限制其駕駛小型車之權利，即應吊扣其小型車普
    通駕駛執照，自不能越級限制其駕駛普通大貨車之權利。雖
    公路監理機關於實務上僅逐級核發給汽車駕駛人1 張汽車駕
    駛執照，致持有高級車類駕駛執照之汽車駕駛人駕駛低等級
    車類酒駕違規，而須吊扣低等級車類駕駛執照時，產生執行
    技術層面之困難；但行政機關本應因應法令之變更，而精進
    其行政執行成效，斷不得因執行技術層面之困難，為求行政
    上之便利而置相關法令於不顧，甚或逾越比例原則，逕為吊
    扣行為人持有各級車類之駕駛執照，致侵害人民之工作權，
    至究應如何為適當之處分及執行方式之問題，委應由行政機
    關設法解決，不能據此要求人民容忍該不利益，併此敘明（
    臺灣高等法院臺中分院97年度交抗字第797 號裁定意旨參照
    ）。
五、綜上所述，本件受處分人於違規時，既係駕駛自用一般小貨
    車，揆諸前揭說明，原處分機關為本件吊扣駕駛執照處分時
    ，自不得吊扣受處分人所持有之各級車類駕駛執照。茲原處
    分機關仍逕為吊扣受處分人駕駛執照之處分，顯已逾修正後
    道路交通管理處罰條例第68條之規範意涵及範圍，自非允當
    。從而，受處分人就原處分關於吊扣其各級車類駕駛執照1
    個月部分之聲明異議為有理由，此部分處分應予撤銷，並改
    諭知如主文第2 項所示之處罰。至原處分機關另裁處罰鍰部
    分，於法則無不合，且受處分人亦未就此部分聲明異議，本
    院自毋庸審酌，附此敘明。
據上論斷，應依道路交通管理處罰條例第87條第2 項，道路交通
案件處理辦法第20條前段，裁定如主文。
中    華    民    國    99    年    4     月    12    日
                  交通法庭    法  官  黃佩韻
以上正本證明與原本無異。
如不服本裁定，應於收受送達後5 日內向本院提出抗告狀（應附
繕本）。
                              書記官  林柏名
中    華    民    國    99    年    4     月    12    日

司法院資訊處製作；財團法人民間司法改革基金會備份。
